【裁判字號】    99,台上,5771
【裁判日期】    990916
【裁判案由】    違反槍砲彈藥刀械管制條例
【裁判全文】
最高法院刑事判決            九十九年度台上字第五七七一號
上  訴  人  甲○○
上列上訴人因違反槍砲彈藥刀械管制條例案件，不服台灣高等法
院花蓮分院中華民國九十七年十二月九日第二審判決（九十七年
度上訴字第二一三號，起訴案號：台灣花蓮地方法院檢察署九十
六年度偵字第五０八四號），提起上訴，本院判決如下：
    主  文
上訴駁回。
    理  由
按刑事訴訟法第三百七十七條規定，上訴於第三審法院，非以判
決違背法令為理由，不得為之。是提起第三審上訴，應以原判決
違背法令為理由，係屬法定要件。如果上訴理由書狀並未依據卷
內訴訟資料，具體指摘原判決不適用何種法則或如何適用不當，
或所指摘原判決違法情事，顯與法律規定得為第三審上訴理由之
違法情形，不相適合時，均應認其上訴為不合法律上之程式，予
以駁回。本件原判決綜合全部卷證資料，認定上訴人甲○○有如
其事實欄所載之未經許可，持有空氣槍犯行，已詳敘所憑之證據
與認定之理由；對於上訴人辯稱其為原住民捕鳥祭供打獵之需，
始購買扣案槍枝，持槍打獵乃原住民生活常態，應適用槍砲彈藥
刀械管制條例第二十條第一項之行政罰規定云云，為不足採，亦
依調查所得證據詳予指駁、說明。因認上訴人犯行明確，而撤銷
第一審諭知無罪之判決，改判論處上訴人未經許可，持有空氣槍
罪刑，由形式上觀察，無足以影響判決結果之違法情形存在。上
訴意旨略稱：原判決關於扣案空氣槍是否上訴人向玩具槍店購得
後自製一節，其事實之認定與理由之說明相互齟齬；對捕鳥狩獵
何以非屬其生活之一部分，未說明其理由，有理由不備之違法；
上訴人基於文化傳統形成之習慣，以參加祭典之目的，持有自製
槍枝供獵捕鳥類之工具，應合於槍砲彈藥刀械管制條例第二十條
第一項之規定，原判決依同條例有關刑罰規定相繩，自屬違法等
語。惟按犯罪事實之認定、證據之取捨及證明力之判斷，俱屬事
實審法院之職權，苟其取捨判斷不違背經驗法則與論理法則，即
不能指為違法。又槍砲彈藥刀械管制條例第二十條第一項經民國
九十年十一月十四日修正為「原住民未經許可，製造、運輸或持
有自製之獵槍或漁民未經許可，製造、運輸或持有自製之漁槍，
供作生活工具之用者，處新台幣二萬元以下罰鍰，本條例有關刑
罰之規定，不適用之。」嗣再經修正增列行政罰上下限規定。稽
之前者修正立法理由「原住民使用獵槍是有其生活上之需要，以
法律制裁持有生活必需品之行為，是對原住民人權之嚴重傷害。
因此，原住民持有獵槍者只要登記即可合法，而未經登記者則以
行政罰加以處罰，這不但符合行政程序法之規定，也保障了原住
民基本之生活權益。」及槍砲彈藥刀械許可及管理辦法第十五條
第一項規定意旨，所謂「原住民製造、運輸或持有供作生活工具
之用之自製獵槍」，自應以原住民本諸其文化傳統所形成之特殊
習慣，專為其於生活中從事狩獵、祭典等活動使用，而以傳統方
式所製造、運輸或持有之自製簡易獵槍，始符立法本旨。若與原
住民之生活無涉，而非供為生活上所需要之工具，甚且持供非法
用途者，自無該條項之適用，仍應適用該條例有關刑罰規定論罪
科刑。本件原判決已詳細敘明依憑上訴人供承有向玩具槍店購得
扣案空氣槍而持有之供詞，證人徐信弘於原審之證詞，佐以卷附
槍彈鑑定書、花蓮縣政府函文，暨扣案槍枝等證據資料，參互勾
稽判斷，於理由內逐一論述其採證認事之理由，且就摒棄上訴人
否認犯罪之各辯解，於理由內詳為論述、指駁，徵之上訴人於原
審供稱其平日從事模板臨時工，為參加祭典始購槍（見原審卷第
二六頁），原判決併已敘明扣案槍枝非上訴人所自製之獵槍，亦
非參加祭典所必須使用，非屬供作生活之用等理由，所為論斷及
說明，無違經驗法則與論理法則，且屬事實審法院取捨證據職權
之適法行使，尚難漫指為違法。原判決既認定上訴人將所購空氣
槍內之擊錘簧予以更換，使該彈簧之彈性較強，且為氣體動力式
槍枝，以外接高壓氣體鋼瓶內氣體為發射動力而使用，該槍枝顯
非槍砲彈藥刀械管制條例第二十條所稱原住民自製之簡易獵槍，
原判決論以同條例第八條第四項之罪刑，於法並無不合。上訴意
旨，就原審依職權採證認事之適法行使，或就原判決已說明事項
，專憑己見，泛指為違法，難謂已符合首揭法定上訴要件，應認
上訴人之上訴不合法律上之程式，予以駁回。
據上論結，應依刑事訴訟法第三百九十五條前段，判決如主文。
中    華    民    國  九十九  年    九    月   十六   日
                      最高法院刑事第十一庭
                          審判長法官  石  木  欽
                                法官  洪  佳  濱
                                法官  韓  金  秀
                                法官  段  景  榕
                                法官  周  煙  平
本件正本證明與原本無異
                                      書  記  官
中    華    民    國  九十九  年    九    月  二十一  日
                                                     m

司法院資訊處製作；財團法人民間司法改革基金會備份。
